【裁判字號】    97,簡,274
【裁判日期】    980224
【裁判案由】    菸酒管理法
【裁判全文】
高雄高等行政法院簡易判決
                                     97年度簡字第00274號
原      告  甲○○
被      告  高雄市政府
代  表  人  乙○市長
上列當事人間菸酒管理法事件，原告不服財政部中華民國97年10
月27日台財訴字第09700448920號訴願決定，提起行政訴訟，本
院判決如下：
    主  文
原告之訴駁回。
訴訟費用由原告負擔。
    事實及理由
一、緣原告經營之時來運轉雜貨鋪（地址：高雄市新興區○○○
    路141號）經人檢舉私製捲菸並陳列販售，經被告調查屬實
    ，乃依菸酒管理法第46條第1項前段、第47條規定分別處以
    罰鍰新台幣（下同）100,000元及50,000元，合計150,000元
    。原告不服，提起訴願，遭決定駁回，遂就罰鍰部分，提起
    本件行政訴訟。
二、原告主張：（一）依菸酒管理法第5條規定：「本法所稱菸
    酒業者，為下列3種：一、菸酒製造業者：指經營菸酒產製
    之業者。二、菸酒進口業者：指經營菸酒進口之業者。三、
    菸酒販賣業者：指經營菸酒批發或零售之業者。本法所稱產
    製，包括製造、分裝等有關行為。」則原告所為之行為，符
    合法定「每一販賣單位以少於20支及其內容物淨重低於15公
    克之包裝方式」，被告依所謂菸酒製造業者之產能作處分，
    顯有錯誤。（二）原告針對菸品部分，為對不特定人提供代
    工服務，以消費者購買同捲菸絲商品，予以捲起方便其使用
    ，原告非處分依據所稱製造、分裝私菸之處分對象及行為，
    爰起訴請求判決：訴願決定及原處分均撤銷。
三、被告則以：原告經營之時來運轉雜貨鋪經人檢舉私製捲菸並
    陳列販售，被告於民國97年4月22日派員前往查察，發現於
    雜貨鋪騎樓處除擺放飾品供人選購外，並陳列多種自製捲菸
    （5支1包）約30幾包，現場並有「特製進口手工捲菸」及「
    買10支送1支」等促銷看板，雖原告稱「為對不特定人提供
    代工服務，以消費者購買同捲菸絲商品，予以捲起方便其使
    用」，惟原告所稱為不特定人捲起捲菸絲之代工服務（即分
    裝行為），屬菸酒管理法第5條第2項規定所稱產製行為，又
    原告未經許可而產製之菸品為菸酒管理法第6條規定所稱私
    菸，上開產製私菸之行為違反菸酒管理法第46條規定。另意
    圖販賣而陳列私菸之行為亦違反菸酒管理法第47條規定，有
    97年4月22日被告現場取證照片可資佐證，違規事證明確。
    被告爰依法分別裁處原告罰鍰100,000元及50,000元，合計1
    50,000元之罰鍰，並無違誤。請求判決：駁回原告之訴。
四、本件如第一段所載之事實，分別經兩造具狀陳明，並有被告
    97年7月23日高市府財二字第0970037465號裁處書、檢舉信
    、現場拍攝照片6幀等影本附原處分卷可稽，自堪認定。原
    告雖以前揭情詞資為爭執，惟查：
（一）按「本法所稱菸，指全部或部分以菸草或其代用品作為原
      料，製成可供吸用、嚼用、含用、聞用或以其他方式使用
      之製品。」「本法所稱產製，包括製造、分裝等有關行為
      。」「本法所稱私菸、私酒，指未經許可產製或輸入之菸
      酒。」「產製私菸、私酒者，處新臺幣10萬元以上100萬
      元以下罰鍰。」「販賣、運輸、轉讓或意圖販賣而陳列私
      菸、私酒者，處新臺幣5萬元以上50萬元以下罰鍰。但查
      獲物查獲時現值超過新臺幣50萬元者，處查獲物查獲時現
      值1倍以上5倍以下罰鍰。」分別為菸酒管理法第3條第1項
      、第5條第2項、第6條、第46條第1項前段及第47條所明定
      。
（二）經查，原告經營之時來運轉雜貨鋪經人檢舉私製捲菸並陳
      列販售，被告於97年4月22日派員前往查察，發現於雜貨
      鋪騎樓處除擺放飾品供人選購外，並陳列多種自製捲菸（
      5支1包）約30幾包，現場並有「特製進口手工捲菸」及「
      買10支送1支」等促銷看板，此有現場照片附原處分卷可
      稽。原告既稱其為對不特定人提供代工服務，於消費者購
      買同捲菸絲商品予以捲起方便其使用等語，則原告為不特
      人捲起捲菸絲之代工服務（即分裝行為），核屬菸酒管理
      法第5條第2項規定所稱產製行為甚明。原告未經許可而產
      製之菸品為菸酒管理法第6條規定所稱私菸，上開產製私
      菸之行為即屬違反菸酒管理法第46條規定之違章行為。另
      原告又意圖販賣而陳列私菸，亦違反菸酒管理法第47條規
      定，有97年4月22日被告現場取證照片可資佐證，事證明
      確。被告依法分別裁處原告罰鍰100,000元及50,000元，
      合計150,000元之罰鍰，並無違誤。原告所訴，並非可採
      。
五、綜上所述，原告之主張並不可採。原處分認事用法並無違誤
    。原告起訴意旨求為撤銷，為無理由，應予駁回，並不經言
    詞辯論為之。又本件事證已臻明確，兩造其餘主張核與判決
    之結果無影響，爰不逐一論述。
六、據上論結，本件原告之訴為無理由，依行政訴訟法第236條
    、第233條第1項、第98條第1項前段，判決如主文。
中    華    民    國    98    年     2    月    24    日
             高雄高等行政法院第二庭
                             法  官  簡  慧  娟
以上正本係照原本作成。
如不服本判決，應於送達後20日內，向本院提出上訴狀並表明上
訴理由，如於本判決宣示後送達前提起上訴者，應於判決送達後
20日內補提上訴理由書（須按他造當事人人數附繕本）。
中    華    民    國    98    年     2    月    24    日
                             書記官  涂  瓔  純
附註：
行政訴訟法第235條（第1項、第2項）：
對於適用簡易程序之裁判提起上訴或抗告，須經最高行政法院之
許可。
前項許可，以訴訟事件所涉及之法律見解具有原則性者為限。


司法院資訊處製作；財團法人民間司法改革基金會備份。
